【裁判字號】    88,重訴,2802
【裁判日期】    890809
【裁判案由】    損害賠償
【裁判全文】
臺灣臺北地方法院民事判決  八十八年度重訴字第二八○二號
    原      告  乙○○
    訴訟代理人  陳清進律師
                高碧卿律師
    被      告  台北汽車客運股份有限公司
                            設台北縣板橋市○○路○段二一九號之七
    法定代理人  丙○○      住.
    訴訟代理人  劉昌崙律師
                林聖彬律師
    被      告  甲○○      住.
右當事人間損害賠償事件，本院判決如左：
    主    文
被告應連帶給付原告新台幣佰伍拾肆萬肆仟陸佰陸拾陸元，及自民國八十九年五月
二十八日起至清償日止，按年息百分之五計算之利息。
原告其餘之訴駁回。
訴訟費用由被告連帶負擔百分之三十五；餘由原告負擔。
本判決原告勝訴部分，於原告以新台幣壹佰壹拾捌萬貳仟元為被告供擔保後，得假執
行。但被告台北汽車客運股份有限公司如於假執行程序實施前，以新台幣佰伍拾肆
萬肆仟陸佰陸拾陸元為原告預供擔保，得免為假執行。
原告其餘假執行之聲請駁回。
    事    實
甲、原告方面：
一、聲明：被告應連帶給付原告新台幣（下同）玖佰玖拾壹萬零壹佰柒拾玖元，及其
    中玖佰肆拾參萬肆仟陸佰零柒元部分，自起訴狀繕本送達翌日起；其餘肆拾柒萬
    伍仟伍佰柒拾貳元部分，自準備書（一）狀繕本送達翌日起；均至清償日止，按
    年息百分之五計算之利息。並願供擔保請准宣告假執行。
二、陳述：被告甲○○係被告台北汽車客運股份有限公司（下稱台北客運公司）所僱
    用之公車司機，於八十七年八月二十六日上午八時三十分許，駕駛車號ＦＫ６８
    ９號之三０七路公車，沿台北市○○路內側車道由西往東方向行駛，途經莒光路
    一四五號前，因酒後駕車又超速行駛，竟疏於注意所駕駛公車往來之安全情形下
    ，由後方撞上由原告所騎乘之車號ＲＩＣ５８９輕型機車，導致原告滑倒於地後
    ，被告竟未立即減速停車查看，反將已倒於公車下之原告繼續向前拖行，直至路
    人仗義將被告甲○○攔下時，原告已遭被告甲○○拖行達二十公尺，並因此造成
    原告受有左手臂骨折，左大腿至鼠蹊部嚴重撕裂傷，肌膚壞死變黑及右膝關節粉
    碎性骨折等嚴重之傷害。而原告因被告甲○○不法之侵害，支出肆拾肆萬陸仟玖
    佰拾伍元之醫療費用，捌萬陸仟肆佰捌拾伍元之看護費用。且原告原任職福華
    大飯店股份有限公司（下稱福華大飯店）之送貨搬運工，每月薪資萬陸仟陸佰
    元，又於下班後至長紅盒餐店送貨，每月薪資壹萬伍仟元，是原告每月之固定收
    入為伍萬壹仟陸佰元，自八十七年八月二十六日至八十九年四月二十五日止，共
    二十個月之治療及復健期間，無法繼續工作，受有工作損失壹佰零萬貳仟元（
    51600×20=0000000）。另原告因此次車禍，受有左手臂骨折，左大腿至鼠蹊部
    嚴重撕裂傷，肌膚壞死變黑及右膝關節粉碎性骨折等嚴重之傷害，並因上開之傷
    勢造成原告皮膚急性壞死、關節僵硬無法彎曲、四肢無法正常活動，原告自八十
    七年八月二十六日，至台北市立和平醫院住院就診以來，期間已經歷多次手術，
    惟原告所受之傷害並未就此復原，甚至因此併發急性膽囊炎，而於八十七年十月
    三十日切除膽囊，亦經鑑定認原告已為中度之肢體殘障，終生均需倚杖而行。因
    此，原告之勞動能力已告完全喪失，無法繼續工作，維持生活，是依勞動基準法
    第五十四條第一項第一款之規定，勞工須年滿六十歲，僱主始得強制其退休，因
    此原告至少於年滿六十歲以前，均得繼續前述之工作，而維持每月至少伍萬壹仟
    元之收入，則原告為四十五年七月十六日出生，自八十九年四月二十六日起至一
    百零五年七月十六日，原告年滿六十歲強制退休之日止，共計十七年十月又二十
    一日，約為二百一十四點七個月之薪資損失，依霍夫曼式計算方法扣除中間利息
    ，共柒佰拾肆萬肆仟柒佰伍拾玖元（51600×142.00000000 =0000000）。另原
    告正值壯年，經此重大傷殘，導致四肢永久性創傷，形同廢人，多次進出醫院，
    歷經數次手術，術後傷口疼痛難耐，身體狀況已不得與發生事故發生前相提並論
    ，健康情形實係每況愈下，身心更是飽受折騰，復因本次受傷引發急性膽囊炎，
    而於八十七年十月三十日切除膽囊以來，由於受限於膽囊已切除，無法正常進食
    ，使原告全然無法遵照醫囑，以食物補充體力，導致延後康復之時間，且於可預
    見之將來，已無法如往常一般享用美食，實令原告痛苦難耐，精神所受之痛苦，
    主張壹佰萬元之慰撫金。又被告甲○○係被告台北客運公司之受僱人，且被告甲
    ○○係於執行職務時，駕駛台北客運公司所有之公車肇事，導致原告受有重傷。
    爰分別依民法第一百八十四條、第一百九十三條第一項、第一百九十五條、第一
    百八十八條第一項前段之規定，請求被告甲○○、台北客運公司連帶給付如原告
    聲明之金額及法定遲延利息。
（二）對被告抗辯所為之陳述：
  １、依據最高法院四十七年台上字第一七九九號判決，及學者曾隆興所著之「現代
      損害賠償法論」一書，均認為診斷書費之費用，得在求償之列。是原告為舉證
      之需要，向醫院申請開立診斷證明書之費用，亦應歸類於醫療費用之中，而為
      得向被告請求之損害。且原告因此次車禍，確實喪失百分之百之勞動能力，因
      原告原擔任送貨搬運工，依該工作之性質，需靠肢體勞動搬運貨物，故原告係
      屬於標準之勞力工作者，因此原告之四肢若無法正常活動，則猶如剝奪其工作
      能力，此有別於一般之勞心工作者。今原告經此傷害，左下肢成不可逆性神經
      病變，右膝關節產生疤痕性攣縮，完全無法彎曲，造成雙下肢萎縮無力。再者
      ，原告左上臂骨折，關節活動度明顯受限，肌力減退無力抬舉，勞動能力減損
      之程度屬極重度。均足證原告係雙下肢萎縮無力，及左上臂骨折，關節活動受
      限，肌力減退無力抬舉，以致原告難以再靠肢體勞動搬運貨物，造成原告喪失
      百分之百之勞動能力。被告台北客運公司雖抗辯原告係屬於一下肢的股關節或
      膝關節的機能全廢或有顯著障礙，應屬於勞工殘廢給付標準表第一四八項規定
      ，為八級殘癈，減少勞動能力之比率為百分之六一點五二，顯與事實有違。另
      依被告台北客運公司提出之各殘廢等級喪失或減少勞動能力比率表，係引自曾
      隆興所編之勞工法規暨行政規定彙編內，僅載有勞工保險殘廢給付標準表，並
      無各殘廢等級喪失或減少勞動能力比率表，而曾隆興所著之現代損害賠償法論
      ，逕依該表認定原告喪失勞動能力之比率，其依據何在，並無明確說明，其正
      確性殊值懷疑，應無可採。
  ２、另被告台北客運公司抗辯稱，依最高法院六十一年台上字第一九八七號判例，
      認為現有收入每因特殊因素之存在，而與實際所餘勞動能力不相符，現有收入
      高者，一旦喪失其職位，未必能自他處獲得同一待遇。然原告原係靠勞力工作
      ，運送貨物之工人，而無擔任任何職位，與該判例所指情形不符。又原告於本
      次車禍發生前，確實曾於長紅盒餐店兼職工作，此有證人歐春鳳證述屬實，足
      證原告自八十七年四月二十五日起至同年八月二十六日止，確實於長紅盒餐店
      ，兼職擔送便當及雜務等工作，每月薪資壹萬伍仟元，工作時間自晚上六點至
      十點，但並未申報所得稅。惟被告台北客運公司抗辯稱，長紅盒餐店未辦理營
      業登記，而否認原告於長紅盒餐店工作之事實。惟查，長紅盒餐店有無辦理營
      業登記，係屬長紅盒餐店經營行政上問題，非原告所能置喙，與原告有無於長
      紅盒餐店工作之事實，並無關聯。又長紅盒餐店已由證人歐春鳳轉讓他人，至
      今仍持續營業中。另證人歐春鳳亦證稱，長紅盒餐店之店址，係向訴外人陳淑
      秋承租坐落台北市○○路七十號之房屋，此有房屋租賃契約書可證，以作為其
      長紅盒餐店營業之用，租賃期限一年，每個月租金萬陸仟元。然因證人歐春
      鳳之個人因素，遂於八十七年十一月十五日，以伍拾萬元代價，將長紅盒餐店
      之承租權利及生財設備等，讓渡予訴外人陳寶琴，職是，長紅盒餐店雖已易主
      ，然其現仍繼續維持營業，證人歐春鳳並曾為長紅盒餐店，投保公共意外責任
      保險，足以證明證人歐春鳳確實曾經營長紅盒餐店，且原告確實曾受僱於長紅
      盒餐店兼差工作。
三、證據：提出醫療費用健保給付部分明細表、醫療費用自付部分明細表、醫療證明
    書費用明細表、看護費用明細表、臺北市政府警察局交通大隊道路交通事故調查
    報告表、台北市立和平醫院診斷證明書、身心障礙者鑑定表、殘障手冊、各類所
    得扣繳暨免扣繳憑單、長紅盒餐店之工作證明、醫療費用收據、證明書收據、看
    護費收據、紗布等收據、房屋租賃契約書、保險單各一份、照片二禎為證，並聲
    請訊問證人歐春鳳。
乙、被告方面：
一、被告甲○○方面：
    被告甲○○未於言詞辯論期日到場，亦未提出書狀作何聲明或陳述。
二、被告台北客運公司方面：
（一）聲明：駁回原告之訴；如受不利之判決，願預供擔保，請准免為假執行。
（二）陳述：
  １、有關原告請求之醫療費用部分，首先，聲請診斷書之費用，依最高法院五十八
      年台上字第一二六九號判決、六十年台上字第二○三號判決、六十年台上字第
      四二○四號判決，以及六十六年六月十一日、六十六年度第五次民庭庭推總會
      決議，均認為診斷證明書之費用，非係因侵權行為所生財產上之損害，不得請
      求賠償。再者，就原告提出之醫療單據部分，依台灣高等法院八十八年上易字
      第二四五號判決之見解，原告不得就健保給付部分，請求被告等給付，最高法
      院八十八年度台上字第三五三號民事判決，亦採取相同之見解。故依上判決之
      意旨，原告不得請求健保給付部分之醫療費用。另原告主張自八十七年四月一
      十五日至八十七年八月二十六日止，自福華大飯店下班後，至長紅餐盒店兼任
      送貨員，每月薪資壹萬伍仟元，並提出任職證明書為證。然經本院向財政部台
      北市國稅局，函詢原告八十七年度之各類所得資料後，發現並無原告於長紅餐
      盒店工作之薪資所得報稅項目。雖原告聲請長紅餐盒店之負責人即證人歐春鳳
      作證，惟證人歐春鳳亦無法提出原告曾於長虹餐盒店任職之打卡簿、薪資袋、
      薪資轉帳證明、勞健保等書證，且長紅餐盒店亦未曾申請設立登記，則長紅餐
      盒店是否曾經真實存在，原告是否曾於長紅餐盒店兼任送貨員等情事，均有可
      疑。
  ２、又原告主張原任職於福華大飯店擔任送貨搬運，工作性質需靠肢體勞動搬貨物
      ，每月薪資萬陸仟陸佰元，並提出八十六年度各類所得扣繳暨免扣繳憑單為
      證。然依最高法院六十一年台上字第一九八七號判例、六十三年台上字第一三
      九四號判例，分別認為：「身體或健康受侵害，而減少勞動能力者，其減少及
      殘存勞動能力之價值，不能以現有之收入為準，蓋現有收入每因特殊因素之存
      在而與實際所餘勞動能力不相符，現有收入高者，一旦喪失其職位，未必能自
      他處獲得同一待遇，故所謂減少及殘存勞動能之價值，應以其能力在通常情形
      下可能取得之收入為標準。」「被害人因身體健康被侵害而喪失勞動能力所受
      之損害，其金額應就被害人受侵害前之身體健康狀態、教育程度、專門技能、
      社會經驗等方面酌定之，不能以一時一地之工作收入為準，又商人之經營能力
      固為勞動能力之一，但營業收入乃出於財產之運用，資本及機會等皆其要素，
      不能全部視為勞動能力之所得。」是本件車禍既係發生於八十七年八月二十六
      日，而原告僅以八十六年度各類所得扣繳暨免扣繳憑單，為其主張之依據，依
      上開判例意旨，實有以一時一地之工作收入，為其主張依據之情事，應以原告
      八十五年度、八十六年度、八十七年度，共三個年度之各類所得之平均值，為
      原告每月薪資所得之計算依據，較為妥當。最後，原告主張其喪失百分之百之
      勞動能力，然依原告所舉之台灣省花蓮縣瑞穗鄉身心障礙者鑑定表所示，原告
      所受之傷害係屬「一下肢的股關節的機能全廢或有顯著障礙」，此等障礙依勞
      工保險殘廢給付標準表第一四八項規定，為第八級殘廢，減少勞動能力之比率
      應為百分之六一點五二，則原告主張其喪失百分之百之勞動能力，顯有未洽。
      另原告就本件車禍之發生，是否與有過失，亦應加以審酌，更為妥適。
三、證據：提出台灣高等法院八十八年度上易字第二四五號民事判決、最高法院八十
    八年度台上字第三五三號民事判決各一份為證，聲請函詢台北市立和平醫院、財
    政部台灣省北區國稅局玉里稽徵所，有關原告之醫療、復原情形，和八十七年薪
    資所得等資料；並聲請調閱本院八十八年度交易字第五五號卷宗。
丙、本院依職權調閱原告之全戶戶籍謄本，及查詢我國八十七年度之國民平均所得。
    理    由
一、本件被告甲○○未於言詞辯論期日到場，核無民事訴訟法第三百八十六條各款所
    列情形，爰依原告之聲請，由其一造辯論而為判決。
二、本件原告主張之前述發生車禍之事實，業據其提出臺北市政府警察局交通大隊道
    路交通事故調查報告表、台北市立和平醫院診斷證明書各一份為證，亦為被告台
    北客運公司所不爭執；參以，被告甲○○前述業務過失原告致受重傷之行為，亦
    經本院八十八年度交易字第五五號刑事判決，判處被告甲○○有期徒刑十月確定
    ，復經本院調閱該刑事卷宗查閱屬實，則原告主張之事實，應堪信為真實。
三、按汽車駕駛人，駕駛汽車駕駛時酒精濃度過量者，處新臺幣六千元以上一萬二千
    元以下罰鍰，並當場禁止其駕駛及吊扣其駕駛執照六個月；汽車駕駛人飲酒後，
    其吐氣所含酒精成份超過零點二六毫克以上者，不得駕車；汽車行駛時，駕駛人
    應注意兩車併行之間隔，並隨時採取必要之安全措施；汽車變換車道時，應注意
    安全距離；行車速度，在市區道路，時速不得超過四十公里；道路交通管理處罰
    條例第三十五條第一項第一款、道路交通安全規則第一百十四條第二款、第九十
    四條第三項、第九十八條第一項第六款、第九十三條分別定有明文。次按，因故
    意或過失，不法侵害他人之權利者，負損害賠償責任；違反保護他人之法律者，
    推定其有過失；又不法侵害他人之身體者，被害人雖非財產上之損害，亦得請求
    賠償相當之金額；民法第一百八十四條第一項前段、第二項、第一百九十五條第
    一項前段定有明文。本件被告甲○○無阻卻違法之正當事由，違反道路交通管理
    處罰條例第三十五條第一項第一款、道路交通安全規則第一百十四條第二款、第
    九十四條第三項、第九十八條第一項第六款、第九十三條之規定，於酒精濃度每
    公升零點二六毫克之情況下，以時速四十一公里之速度駕駛公車，且應注意兩車
    併行之間隔，並隨時採取必要之安全措施，變換車道應注意安全距離，依當時情
    形並無任何不能注意之情事，其應注意且能注意，竟疏未注意即貿然偏右行駛，
    以致所駕駛之公車右前車門，擦撞原告所駕駛之輕機車左後照鏡倒地，致使原告
    受有右股骨骨折、骨盆骨折、左肱骨骨折、左大腿嚴重皮膚剝離傷害併壞死（約
    六×六公分) 及右大腿後側皮膚壞死（約四×四公分），以致左腿一肢機能毀敗
    之重傷害，此分別有酒精測試表、交通事故調查報告表、交通事故談話紀錄表、
    臺北市立和平醫院診斷書附於前開刑事卷宗內，亦經本院調閱屬實。又被告甲○
    ○之前述違規行為，與原告所受重傷害之損害間，顯有相當因果關係，是被告甲
    ○○自應依民法第一百八十四條第二項、第一百九十五條第一項前段之規定，對
    於原告負擔損害賠償責任。再按，受僱人因執行職務，不法侵害他人之權利者，
    由僱用人與行為人連帶負損害賠償責任；但選任受僱人及監督其職務之執行，已
    盡相當之注意或縱加以相當之注意而仍不免發生損害者，僱用人不負賠償責任；
    民法第一百八十八條第一項亦定有明文。本件被告台北客運公司為被告甲○○之
    僱用人，此為被告台北客運公司所不爭執，竟疏於管理被告甲○○駕駛之安全狀
    態，致被告甲○○因酒醉駕車，違反前述交通規則，而發生本件車禍，依前述民
    法第一百八十八條第一項之規定，自應與被告甲○○對於原告連帶負擔損害賠償
    責任。
四、本件依原告主張之損害額，分別審查如下：
（一）醫療費部分：
      原告主張因被告甲○○不法之侵害，支出之醫療費用，共肆拾肆萬陸仟玖佰
      拾伍元，業據其提出自八十七年八月二十六日起至八十七年十一月九日止，台
      北市立和平醫院、西園醫院之醫療單據為證，其中捌萬零玖佰壹拾伍元（210+
      1940+1940+47183+1982+210+8395+50+9170+9595 +50+50+50+50+40=80915），
      為自負額之部分，屬於必要之醫療費用，應予准許。其餘有關原告請求診斷證
      明書部分，尚非原告得請求之範圍。另有關健保給付部分之醫療費用，依全民
      健康保險法第八十二條之規定，已由全民健康保險之保險人即中央健保局取得
      代位權，則被告台北客運公司抗辯稱，原告有關健保給付部分之醫療費用，不
      得請求，為有理由，原告此部分之請求，不應准許。
（二）增加生活上需要之部分：
      另原告因本件車禍受傷，自八十七年八月二十六日起至同年十月十七日，以及
      自同年十月二十一日起至同年十一月九日之住院期間，無法自理生活，均僱用
      看護人員照顧，業據原告提出診斷證明書、看護費用收據，被告台北客運公司
      對於上開文書之真正，亦不爭執，則原告主張其因本件車禍受傷，增加生活上
      需要之看護費用，共捌萬伍仟伍佰元（9500×9=85500），即非無據，應予准
      許。另原告主張因本次車禍受傷，支出購買紗布等醫療器材之費用，共玖佰捌
      拾伍元，並提出之收據為證，復為被告台北客運公司所不爭執，亦應認為真實
      ，並屬必要之費用，亦應准許。
（三）工作損失部分：
      另原告主張因本件車禍受傷，自八十七年八月二十六日至八十九年四月二十五
      日止，共二十個月之治療及復健期間，無法繼續工作，且原告原任職福華大飯
      店之送貨搬運工，每月薪資萬陸仟陸佰元，又於下班後至長紅盒餐送貨，每
      月薪資壹萬伍仟元，是原告每月之固定收入為伍萬壹仟陸佰元，受有工作損失
      壹佰零萬貳仟元，並提出長紅盒餐店之負責人即證人歐春蘭所出具之任職證
      明書，惟依本院向財政部台灣省北區國稅局玉里稽徵所，函查有關原告發生車
      禍當年度即八十七年度，原告之薪資所得，原告僅申報任職於福華大飯店之薪
      資所得，此有財政部台灣省北區國稅局玉里稽徵所八十九年二月十六日北區國
      稅玉里徵第八九六五○四九三號函在卷足憑。是依原告主張於八十七年間，另
      至長紅盒餐店工作，每月收入壹萬伍仟元，則原告顯然涉有逃漏稅捐之嫌，於
      原告未向稅捐機關申請補稅之前，本院自難據以信為真實。參以，長紅盒餐店
      之負責人即證人歐春蘭，為原告之配偶，此為證人歐春蘭於前述刑事案件之警
      訊筆錄所自承，亦經本院依職權調閱原告之全戶戶籍謄本，查閱屬實，則證人
      歐春蘭之證詞，更難遽以採信。故原告主張因本次車禍之所受之工作損失，應
      以自八十七年八月二十六日起至同年十月十七日，以及自同年十月二十一日起
      至同年十一月九日止，共七十三天之住院期間內，於福華大飯店每月薪資萬
      陸仟陸佰元為計算之標準，始為適當。是原告有關工作損失，應於捌萬玖仟零
      陸拾元（36600×73/30=89060）之範圍內，予以准許，逾此部分，應予駁回。
（四）喪失減少勞動能力部分：
      另原告主張因此次車禍，受有左手臂骨折，左大腿至鼠蹊部嚴重撕裂傷，肌膚
      壞死變黑及右膝關節粉碎性骨折等嚴重之傷害，並因上開之傷勢造成原告皮膚
      急性壞死、關節僵硬無法彎曲、四肢無法正常活動，原告自八十七年八月二十
      六日，至台北市立和平醫院住院就診以來，期間已經歷多次手術，惟原告所受
      之傷害並未就此復原，甚至因此併發急性膽囊炎，並於八十七年十月三十日切
      除膽囊，且經鑑定認為原告已為中度之肢體殘障，終生均需倚杖而行，主張至
      年滿六十歲，每月至少伍萬壹仟元之收入，共計十七年十月又二十一日，約為
      二百一十四點七個月之薪資損失，共柒佰拾肆萬肆仟柒佰伍拾玖元。惟按，
      身體或健康受侵害，而減少勞動能力者，其減少及殘存勞動能力之價值，不能
      以現有之收入為準，蓋現有收入每因特殊因素之存在，而與實際所餘勞動能力
      不能相符，現有收入高者，一旦喪失其職位，未必能自他處獲得同一待遇，故
      所謂減少及殘存勞動能力之價值，應以其能力在通常情形下可能取得之收入為
      標準；被害人因身體健康被侵害而喪失勞動能力所受之損害，其金額應就被害
      人受侵害前之身體健康狀態、教育程度、專門技能、社會經驗等方面酌定之，
      不能以一時一地之工作收入為準，又商人之經營能力固為勞動能力之一種，但
      營業收入乃出於財產之運用，資本及機會等皆其要素，不能全部視為勞動能力
      之所得；最高法院著有六十一年台上第一九八七號判例、六十三年台上第一三
      九四號判例，可資參照。本件原告因被告之侵權行為，受有右股骨骨折、骨盆
      骨折、左肱骨骨折、左大腿嚴重皮膚剝離傷害併壞死（約六×六公分) 及右大
      腿後側皮膚壞死（約四×四公分），以致左腿一肢機能毀敗之重傷害，此有診
      斷證明書在卷足憑，則原告因受此傷害，依台北市立和平醫院回覆本院，有關
      原告之復原情形，認為：「病患乙○○病況說明如下：（一）全身多處骨折及
      大片皮膚壞死術後及左肩關節創傷性關節炎，左下肢不可逆性神經病變及右膝
      關節攣縮及雙下肢萎縮無力（右側尤甚），目前持續復健療養中，復原狀況甚
      不樂觀。（二）目前左大腿區仍毫無知覺，右膝關節業已產生疤痕性攣縮，蓋
      因上次車禍受創過劇，致其無法復原。（三）潘君從事搬運之粗重工作，如今
      左上臂骨折後，關節活動度明顯受限，肌力檢拓無力抬舉，而右膝關節業已攣
      縮完全無法彎曲，其勞動能力減損之原因即在於此。（四）勞動能力減損屬極
      重度。」此有台北市立和平醫院八十九年二月十日北市和醫病字第八九六○○
      七六四○○號函在卷足憑。然依台北市立和平醫院之前述回函，尚未具體指稱
      原告所受之傷害，屬於何種程度之殘障。是依原告提出之台灣省花蓮縣瑞穗鄉
      身心障礙者鑑定表所示，該鑑定機關亦即台北市立和平醫院，即認定原告所受
      之傷害係屬於「一下肢的股關節的機能全廢或有顯著障礙」，則原告此等障礙
      ，應相當於勞工保險條例第五十三條所附勞保殘廢給付標準表第一四八項，屬
      於第八級殘廢，減少勞動能力之比率應為百分之六一點五二。又原告為四十五
      年七月十六日出生，此有原告之戶籍謄本在卷，是參考勞動基準法第五十三條
      、第五十四條，自請退休及強制退休之年齡分別為五十五歲、工作二十五年以
      上及六十歲，原告主張自八十九年四月二十六日起即原告四十四歲起算至六十
      歲止，則原告減少之勞動年數，應為十六年，較為適當。又計算被害人喪失或
      減少勞動能力之損害，參照前述最高法院六十一年台上第一九八七號判例、六
      十三年台上第一三九四號判例之意旨，尚非得以原告現有之收入為準，故原告
      主張以其八十七年度之工作所得為計算之標準，尚有不當，應以八十七年平均
      每人國民平均所得為計算之標準，較為可採，查八十七年平均每人國民平均所
      得為拾柒萬捌仟貳佰捌拾柒元，此有行政院主計處編定之國民所得統計摘要
      附卷可按。則原告主張其減少勞動能力一次給付之賠償總額，依霍夫曼計算法
      扣除中間利息，算得原告因本件所受減少勞動能力之損害為貳佰柒拾捌萬捌仟
      貳佰零陸元（378287×11.980836×61.52%=0000000）。
（五）慰撫金部分：
      原告又主張因此次車禍，導致四肢永久性創傷，多次進出醫院，歷經數次手術
      ，術後傷口疼痛難耐，身體狀況已不得與發生事故發生前相提並論，健康情形
      實係每況愈下，身心更是飽受折騰，復因本次受傷引發急性膽囊炎，而於八十
      七年十月三十日切除膽囊以來，由於受限於膽囊已切除，無法正常進食，使原
      告全然無法遵照醫囑，以食物補充體力，導致延後康復之時間，且於可預見之
      將來，已無法如往常一般享用美食，實令原告痛苦難耐，精神所受之痛苦，主
      張壹佰萬元之慰撫金。是本院斟酌原告因被告甲○○駕車違規所撞及，受有右
      股骨骨折、骨盆骨折、左肱骨骨折、左大腿嚴重皮膚剝離傷害併壞死（約六×
      六公分) 及右大腿後側皮膚壞死（約四×四公分）之傷害，此種精神上之痛苦
      ，斷非金錢所可彌補，以及被告甲○○之職業為公車駕駛等因素，認原告請求
      之慰撫金壹佰萬元，尚屬過高，應以伍拾萬元，較為適當。
五、至被告台北客運公司另抗辯稱，原告對於本次車禍之發生，亦與有過失，應依民
    法第二百十七條第一項之規定，減輕或減免被告台北客運公司之賠償金額。然查
    ，本件車禍發生時，原告係騎乘車號ＲＩＣ５８９之輕型機車，行駛於台北市○
    ○路之外側車道，而為被告甲○○違規撞及，已如前述，此亦有現場圖在卷，是
    原告對於本次車禍之發生，尚無過失之處。且被告台北客運公司亦未具體指出原
    告有何違反交通規則，與有過失之處，即遽抗辯原告與有過失，顯不足採。從而
    ，原告依民法第一百八十八條第一項前段、第一百九十五條第一項前段之規定，
    請求被告甲○○、台北客運公司連帶給付佰伍拾肆萬肆仟陸佰陸拾陸元（
    80915+85500+985+89060+500000+0000000=0000000），及自起訴狀繕本送達被告
    之翌日即八十九年五月二十八日起至清償日止，按年息百分之五計算之法定遲延
    利息之範圍內，為有理由，應予准許；逾此部分之請求，為無理由，應予駁回。
    另本件原告與被告台北客運公司均陳明願供擔保後，請准宣告假執行，經核原告
    勝訴部分，合於法律規定，爰分別酌定相當之擔保金額，予以准許。至原告其餘
    之訴既經駁回，其該部分假執行之聲請，均因訴之駁回而失所附麗，不應准許。
六、據上論結，原告之訴為一部有理由，一部無理由，依民事訴訟法第三百八十五條
    第一項前段、第七十九條但書、第八十五條第二項、第三百九十條第二項、第三
    百九十二條，判決如主文。
中      華      民      國    八十九    年      八      月      九      日
                                 民事第六庭法      官  姜悌文
右為正本係照原本作成
如對本判決上訴，須於判決送達後廿日內向本院提出上訴狀
中      華      民      國    八十九    年      八      月      九      日
                                            法院書記官  陳鳳瀴


司法院資訊處製作；財團法人民間司法改革基金會備份。
